臺灣彰化地方法院民事裁定  
111年度消債更字第84號
聲  請  人  
即債務人    游全民  
代  理  人  張仕融律師(法扶律師)
上列當事人因消費者債務清理事件聲請更生，本院裁定如下：
    主      文
聲請人即債務人游全民自民國111年9月28日下午4時起開始更生
程序。
命司法事務官進行本件更生程序。
    理      由
一、按債務人不能清償債務或有不能清償之虞者，得依本條例所
    定更生或清算程序，清理其債務。債務人無擔保或無優先權
    之債務總額未逾新臺幣1,200萬元者，於法院裁定開始清算
    程序或宣告破產前，得向法院聲請更生。債務人對於金融機
    構負債務者，在聲請更生或清算前，應向最大債權金融機構
    請求協商債務清償方案，或向其住、居所地之法院或鄉、鎮
    、市、區調解委員會聲請債務清理之調解。消費者債務清理
    條例（下稱消債條例）第3條、第42條第1項、第151條第1項
    定有明文。次按法院開始更生程序之裁定，應載明其年、月
    、日、時，並即時發生效力。法院裁定開始更生或清算程序
    後，得命司法事務官進行更生或清算程序。消債條例第45條
    第1項、第16條第1項前段定有明文。又消債條例第3條所謂
    「不能清償債務或有不能清償之虞」者，係指債務人欠缺清
    償能力，且對於已屆清償期，或已受請求債務之全部或主要
    債務，客觀上可預見處於通常且繼續的不能清償之狀態而言
    ，方符合消費者債務清理條例為使不幸陷入經濟困境之人得
    以清理債務、重建生活，並在債務清理過程中能保有符合人
    性尊嚴之最低基本生活目的，先予敘明。
二、聲請意旨略以：伊於馬來西亞擔任中草藥公司銷售顧問，每
    月薪資為5000元馬來幣，約新臺幣（下同）3萬元（以匯率5
    .856計算) ，名下有一筆土地、股票、保單等財產，總值約
    25萬元，須扶養高齡86歲母親，並未領取社會補助後，每月
    必要支出為1萬7076元及母親扶養費4500元，每月所得扣除
    支出後，僅餘8,424元，因債務總額為260萬7453元，實有不
    能清償之虞，前曾向住、居所地之法院聲請債務清理之調解
    ，因調解不成立，而無擔保或無優先權之債務總額未逾1,20
    0萬元，復未經法院裁定開始清算程序或宣告破產，依法自
    得聲請更生程序，請裁定開始更生俾早日清償債務等語。
三、經查：
㈠、聲請人於消債條例施行後，曾向住、居所地之本院聲請調解
    不成立，主張積欠之債務總額260萬7453元（見本院卷第7頁
    ），而依債權人陳報之債權總額713萬0364元（見本院卷第7
    9、96、101、225頁），未逾1,200萬元等情，經調取本院11
    1年度司消債調字第115號卷核閱無訛，並有財團法人金融聯
    合徵信中心債權人清冊（見本院卷第13-15頁）在卷可稽，
    且於聲請更生前一日回溯五年內未從事營業活動，亦未經法
    院裁定開始清算程序或宣告破產，故聲請人所為本件更生聲
    請是否准許，即應審究其現況是否確實具有不能清償債務或
    有不能清償之虞等情事而定。
㈡、經查，聲請人現於馬來西亞之中藥草公司擔任銷售顧問，每
    月薪資為5000元馬來幣，約3萬元，有聲請人所提薪資證明
    在卷可稽（見本院卷第117-137頁）。聲請人未領取任何社
    會補助，每月必要支出為1萬7076元。按消債條例第64條之2
    規定，債務人必要生活費用，以最近一年衛生福利部或直轄
    市政府所公告當地區每人每月最低生活費1.2倍定之。查111
    年臺灣省彰化縣每人每月最低生活費為1萬4230元，其1.2倍
    計算即17,076元，是聲請人所為之必要支出核與消債條例第
    64之2條所定債務人生活必要費用數額相符，並未逾一般人
    生活開銷之程度，應為可採。
㈢、聲請人雖主張須支出母親扶養費4500元，惟聲請人母親名下
    有土地，價值高達109萬9800元，有本院依職權調閱稅務電
    子閘門財產所得調件明細表在卷可參（見本院卷第235-240
    頁）。且按直系血親相互間，互負扶養之義務；負扶養義務
    者有數人而其親等同一時，應各依其經濟能力，分擔義務；
    受扶養權利者，以不能維持生活而無謀生能力者為限；前項
    無謀生能力之限制，於直系血親尊親屬，不適用之；扶養之
    程度，應按受扶養權利者之需要與負扶養義務者之經濟能力
    及身分定之。民法第1114條第1款、第1115條第3項、第1117
    條第1項、第2項、第1119條分別定有明文。本院審酌聲請人
    之母親名下有資產，且扶養義務人尚有其他成年子女，從而
    ，聲請人主張負擔母親扶養費4500元乙節，認不宜計入每月
    之必要支出範圍。
㈣、基上，聲請人每月收入扣除必要支出後，每月可處分所得為1
    萬2924元【計算式：30,000元－17,076元＝12,924元】。
㈤、再查，聲請人名下尚有保險、股票、土地等財產。經新光人
    壽保險股份有限公司陳報，聲請人之非強制型保險預估解約
    金為57萬6940元（見本院卷第251頁）；依臺灣集中保管結
    算所股份有限公司陳報聲請人股票餘額約32元（見本院卷第
    63頁）；而土地部依原告所提土地登記謄本觀之，該土地為
    農牧用地，聲請人之應有部分為25分之1，依公告土地現值
    計算，該土地約23萬5680元【計算式：公告土地現值3000元
    ×1964平方公尺×1/25＝235,680（見本院卷第207頁）】。如
    以上開財產總額81萬2652元【計算式：576,940＋32＋235,680
    ＝812,652】，清償聲請人所積欠之債務，債務總額仍高達6,
    317,712元。如以每月可處分所得清償債務，聲請人仍須逾
    數十年之期間始得清償完畢【計算式：713萬0364元÷12,924
    元≒551.71個月，約45.98年】。此外聲請人並無其他恆產，
    再以其每月所得收入及支出狀況，較之被請求清償之債務總
    額及利息，客觀上即可預見係處於通常且繼續不能清償之狀
    態，而合於「不能清償債務或有不能清償之虞」之要件。
㈥、本件聲請人之經濟狀況，既符合有不能清償債務或有不能清
    償之虞之情事，且無擔保或無優先權之債務總額未逾1,200
    萬元，復查無消債條例第6條第3項、第8條或第46條各款所
    定駁回更生聲請之事由存在，是聲請人實有藉助更生制度調
    整其與債權人間之權利義務關係而重建其經濟生活之必要，
    洵可認定。
四、據上論結，本院綜合聲請人之清償能力，堪認聲請人客觀上
    對已屆清償之債務有不能清償或難以清償之虞，又其所負無
    擔保或無優先權之債務未逾1,200萬元，且未經法院裁定開
    始清算程序或宣告破產。復查本件無消債條例第6條第3項、
    第8條或第46條各款所定駁回更生聲請之事由存在，則聲請
    人聲請更生，洵屬有據，應予准許。至聲請人於更生程序進
    行中，應提出足以為債權人會議可決或經法院認為公允之更
    生方案以供採擇。而司法事務官於進行本件更生程序、協助
    聲請人提出更生方案時，亦應依聲請人之薪資變化、社會常
    情及現實環境衡量聲請人之償債能力，並酌留其生活上應變
    所需費用，進而協助聲請人擬定允當之更生方案，始符消債
    條例重建債務人經濟生活之立法目的，附此敘明。
五、依消債條例第11條第1項、第45條第1項、第16條第1項，裁
    定如主文。
中　　華　　民　　國　　111 　年　　9 　　月　　28　　日
              民事第三庭    法    官　洪堯讚
以上正本係照原本作成。
本件不得抗告。
本裁定已於民國111年9月28日下午4時公告。
中　　華　　民　　國　　111 　年　　9 　　月　　28　　日
　　　　　　　              書 記 官  李盈萩